最高法院民事判決　　　　　　九十六年度台上字第一八五三號
上　訴　人　驛駿投資股份有限公司
法定代理人　甲○○（原名林秋芬）
訴訟代理人　林詮勝律師
被 上訴 人　英納科技股份有限公司
法定代理人　乙○○
訴訟代理人　陳信瑩律師
上列當事人間請求確認股東臨時會決議無效事件，上訴人對於中
華民國九十五年十月十一日台灣高等法院第二審判決（九十五年
度上字第一九九號），提起上訴，本院判決如下：
    主  文
上訴駁回。
第三審訴訟費用由上訴人負擔。
    理  由
本件上訴人主張：伊為被上訴人股東，原指派訴外人林鈞銘為伊
在被上訴人之法人股東代表，並當選為被上訴人董事長。惟林鈞
銘於民國九十三年十一月十五日召集之董事會（下稱第一次董事
會），並未於七日以前以書面通知各董事，且僅林鈞銘、李明貴
出席董事會，該次董事會所為召開同年月三十日股東臨時會（下
稱第一次股東臨時會）補選董監事之決議，即因召集程序違法且
未經董事會決議而無效。又伊於同年月二十五日改派訴外人辜澄
泉擔任伊在被上訴人之法人股東代表，該改派通知於翌日送達至
被上訴人營業處所，由被上訴人職員賴雅玲簽收，林鈞銘之職務
已遭解除，該第一次股東臨時會亦未於十日前通知各股東，其召
集程序自不合法，該股東臨時會補選訴外人乙○○、陳俊名、連
志祥、高玉松、曾建彰、林志正（下稱乙○○等六人）為董事；
姚文賢、黃奎鍾為監察人之決議顯屬無效，乙○○既非被上訴人
之董事，林鈞銘於第一次股東臨時會後召集董事會（下稱第二次
董事會）補選乙○○為被上訴人董事長之決議自屬無效，乙○○
以被上訴人董事長名義召集之九十四年二月二十五日董事會（下
稱第三次董事會），其召集程序亦屬違法，第三次董事會中所作
成召開九十四年三月十九日之股東臨時會（下稱系爭股東臨時會
）之決議亦屬無效，系爭股東臨時會既係無召集權人召集，所為
決議自始無效等情，爰求為確認系爭股東會會議決議無效之判決
（上訴人於第一審係求為撤銷系爭股東臨時會決議，於原審變更
聲明如上）。
被上訴人則以：第一次股東臨時會係經第一次董事會決議召集，
當時林鈞銘尚未遭解除職務，該股東臨時會自非由無召集權人所
召集，且上訴人之法定代理人亦出席該次股東臨時會，並未對該
次股東臨時會召集程序違法表示異議，亦未於股東會議決議後三
十日內提起撤銷決議之訴，第一次股東臨時會決議仍屬合法有效
，伊於同日召開第二次董事會改選乙○○為董事長，亦屬合法，
乙○○嗣以董事長身分召集第三次董事會，經全體董事決議召集
系爭股東臨時會自無不合等語，資為抗辯。
原審駁回上訴人變更之訴，無非以：被上訴人原董事長林鈞銘召
開第一次董事會，決議召開第一次股東臨時會補選董事、監察人
，第一次股東臨時會決議補選乙○○等人為董事及姚文賢等人為
監察人，隨即召開第二次董事會選舉乙○○為董事長。乙○○以
董事長名義召開第二次董事會，決議召開系爭股東臨時會。林鈞
銘原為上訴人派任為被上訴人之法人股東代表，上訴人解任林鈞
銘為法人股東代表之解任函於九十三年十一月二十六日經被上訴
人職員賴雅鈴收受，上訴人法定代理人林秋芬曾出席第一次股東
臨時會，對於召集程序未表示異議等情，為兩造所不爭，堪信為
真實。查林鈞銘以董事長身分召集第一次董事會時尚未遭上訴人
解任其法人股東代表之職，為上訴人所不爭執，林鈞銘自非無召
集董事會權利之人。按股東會之召集程序或其決議方法，違反法
令或章程時，股東得自決議之日起三十日內，訴請法院撤銷其決
議，公司法第一百八十九條定有明文。而依董事會無效之決議所
召開之股東會，其召集程序自屬違反法令，得依上開規定訴請撤
銷，如未訴請撤銷，其決議自屬有效。上訴人主張：被上訴人之
第一次董事會，未於七日前以書面通知各董事，違反公司法第二
百零四條之規定，會中所為召開第一次股東臨時會之決議無效；
且第一次股東臨時會未於十日前通知各股東，違反公司法第一百
七十三條第二項規定云云，均屬股東會召集程序違反法令問題，
上訴人法定代理人林秋芬亦為上訴人派任為被上訴人之法人股東
代表，已在當日股東臨時會之簽到簿簽名，林秋芬在會議中並未
對上開召集程序瑕疵異議，為上訴人所不爭，上訴人或其他股東
亦未於該股東臨時會決議日起三十日內訴請法院撤銷，會中所為
決議自屬有效，上訴人至本件訴訟始主張召集程序違法，並無可
採。被上訴人第一次股東臨時會之決議，既未被撤銷，該次會議
補選董監事之決議及同日召開第二次董事會選舉乙○○為董事長
之決議，均屬有效，乙○○自第二次董事會起已為被上訴人合法
董事長，乙○○嗣以董事長名義，召集第三次董事會，並於該次
董事會，經出席之六名董事決議召集系爭股東臨時會，自屬合法
有效，上訴人以系爭股東臨時會，係無召集權人所召集為由，請
求確認系爭股東臨時會之決議無效，為無理由，為其心證之所由
得，駁回其上訴，經核於法洵無違誤。
按股東會除本法另有規定外，由董事會召集之，公司法第一百七
十一條定有明文。被上訴人第一次股東臨時會召集程序雖有瑕疵
，惟未經撤銷，該次股東臨時會選任乙○○等人為董事決議仍屬
有效，乙○○嗣經選任為董事長，召集第三次董事會決議召開系
爭股東會，即非上訴人所稱由無召集權人所召集。上訴論旨，復
就原審取捨證據、認定事實之職權行使，指摘其為不當，或就原
審已論斷，指為未說明，聲明廢棄原判決，不能認為有理由。
據上論結，本件上訴為無理由。依民事訴訟法第四百八十一條、
第四百四十九條第一項、第七十八條，判決如主文。
中　　華　　民　　國　九十六　年　　八　　月  二十三  日
                      最高法院民事第八庭
                          審判長法官  朱　建　男
                                法官  顏　南　全
                                法官  許　澍　林
                                法官  鄭　傑　夫
                                法官  蘇　清　恭
      本件正本證明與原本無異
                                      書  記  官
中　　華　　民　　國　九十六　年　　九　　月    五    日
                                                    m
